臺灣臺中地方法院民事判決
110年度訴字第3165號
原      告  江啟揚  
被      告  潘來順  
            魏美玲  
上列當事人間請求履行契約事件，本院於民國111年1月20日言詞
辯論終結，判決如下：
    主      文
被告潘來順、魏美玲應給付原告新臺幣壹佰壹拾捌萬柒仟元，及
自民國一百一十年十二月十五日起至清償日止，按年息百分之五
計算之利息。如其中一被告給付時，其餘被告於該給付範圍內同
免責任。
被告潘來順、魏美玲應自民國一百一十一年一月十五日起至一百
一十三年三月十五日止，按月於每月十五日給付原告新臺幣壹萬
貳仟元，並於民國一百一十三年四月十五日給付原告新臺幣壹萬
元。如其中一被告給付時，其餘被告於該給付範圍內同免責任。
原告其餘之訴駁回。
訴訟費用由被告負擔。
本判決第一項於原告以新臺幣參拾玖萬陸仟元供擔保後，得假執
行。但被告潘來順、魏美玲如以新臺幣壹佰壹拾捌萬柒仟元為原
告預供擔保，得免為假執行。
本判決第二項於各該清償期屆至部分，如原告按月以新臺幣肆仟
元供擔保後，得假執行。但被告潘來順、魏美玲如按月以新臺幣
壹萬貳仟元為原告預供擔保，得免為假執行。
原告其餘假執行之聲請駁回。
    事實及理由
一、原告主張：被告魏美玲因積欠原告款項，簽發面額為新臺幣
    （下同）172萬元之本票1紙予原告，詎到期未依約給付款項
    ，原告乃向本院聲請本票裁定，經本院以98年度司票字第69
    18號裁定准予強制執行，惟被告魏美玲仍未給付上開款項，
    於民國100年9月25日由其配偶即被告潘來順出面，稱其夫妻
    願於每月15日給付原告1萬2,000元，並加給利息，全部給付
    之金額為181萬元，被告2人並簽立契約書（下稱系爭契約）
    。依約被告2人至110年12月15日止應給付原告147萬6,000元
    ，然自100年10月5日起至108年12月15日止僅給付28萬9,000
    元，尚欠118萬7,000元未清償。又被告2人均於系爭契約簽
    名，且原告未免除被告魏美玲之清償責任，應為並存之債務
    承擔，被告2人應依約負清償之責，爰依系爭契約之法律關
    係提起本件訴訟等語。並聲明：㈠被告應連帶給付原告118萬
    7,000元，並自起訴狀繕本送達翌日起至清償日止，按年息5
    %計算之利息。㈡被告應自111年1月15日起至113年3月15日止
    ，按月於每月15日連帶給付原告1萬2,000元，並於113年4月
    15日連帶給付原告新臺幣1萬元。㈢願供擔保，請准宣告假執
    行。
二、被告則以：被告2人雖有簽立系爭契約，然不清楚原告請求
    之金額，亦不清楚已清償多少錢，都是被告魏美玲借的，而
    被告魏美玲現在眼睛不好，被告2人目前均無工作，無法依
    系爭契約所載還款等語，資為抗辯，且未為任何聲明。
三、得心證之理由：
  ㈠按第三人與債權人訂立契約承擔債務人之債務者，其債務於
    契約成立時，移轉於該第三人；又第三人與債務人訂立契約
    承擔其債務者，非經債權人承認，對於債權人不生效力，民
    法第300條、第301條定有明文。查系爭契約約定「潘來順於
    每月15匯壹萬貳仟元正（本金壹萬＋利息貳仟），本金共壹
    佰捌拾壹萬，逐月償還。立約人：潘來順、魏美玲。中華民
    國100年9月25日」（見本院卷第17頁），而被告魏美玲原積
    欠原告債務，經原告聲請本票裁定，由本院於98年8月20日
    核發本院98年度司票字第6918號本票裁定，顯見系爭契約係
    由被告潘來順與原債務人即被告魏美玲訂立，被告潘來順依
    約有為被告魏美玲清償全部債務181萬元之意。又原告自承
    系爭契約係於兩造協調時由原告所擬定，並由被告2人簽名
    （見本院卷第40頁），則原告應有承認由被告潘來順承擔被
    告魏美玲債務之意，堪予認定。
　㈡又按第三人與債權人訂立契約承擔債務人之債務者，其債務
    固於契約成立時移轉於該第三人，惟第三人與債權人訂立之
    契約，係由該第三人加入為債務人，而與原債務人就同一債
    務各負全部給付之責任者，雖學說上稱為重疊的債務承擔，
    究與民法第300條所規定之免責的債務承擔不同，原債務人
    就其債務仍與該第三人連帶負其責任（最高法院85年度上字
    第1168號裁判意旨參照）。再按數人負同一債務，明示對於
    債權人各負全部給付之責任者，為連帶債務。無前項之明示
    時，連帶債務之成立，以法律有規定者為限，民法第272條
    定有明文。另不真正連帶債務，係指數債務人以同一目的，
    本於各別之發生原因，對債權人各負全部給付之義務，因債
    務人其中一人為給付，他債務人即應同免其責任之債務而言
    （最高法院101年度台上字第367號判決意旨參照）。查本件
    債務共計181萬元等情，有系爭契約為憑，而原告本於系爭
    契約向被告魏美玲請求，併依系爭契約及併存債務承擔之法
    律關係向被告潘來順請求，因系爭契約並未約定被告應為連
    帶給付，則被告應係本於各別之發生原因而為給付，惟其給
    付目的同一，應為不真正連帶債務。原告依系爭契約請求被
    告連帶給付，即屬無憑。
　㈢關於原告請求被告給付已屆清償期之債務118萬7,000元部分
    ：
    依系爭契約約定，被告應於每月15日按月給付原告1萬2,000
    元，而系爭契約係於100年9月25日簽立，是被告應自100年1
    0月15日起，按月於每月15日給付1萬2,000元，惟原告主張
    被告於100年10月5日起至108年12月15日止僅給付28萬9,000
    元，並提出清償明細表為證（見本院卷第19頁），被告雖稱
    不清楚還多少錢，然未舉證有清償超過上開數額，則應以原
    告主張之清償數額為可採。而自100年10月15日起至110年12
    月15日止，被告應給付之金額應為147萬6,000元（計算式：
    12,000元×123月＝1,476,000元），扣除被告已清償之28萬9,
    000元，被告尚應給付118萬7,000元。故原告請求被告給付
    已屆清償期之債務118萬7,000元，應屬有據。
  ㈣關於未屆清償期之債務：
    按請求將來給付之訴，以有預為請求之必要者為限，得提起
    之，民事訴訟法第246條定有明文。將來給付之訴，以債權
    已確定存在，僅請求權尚未到期，因到期有不履行之虞，為
    其要件（最高法院86年度臺上字第1385號判決意旨參照）。
    所謂有預為請求之必要者，係指被告就原告之請求自體或其
    請求所由生之法律關係，如有所爭執，或預先表示不履行，
    即得認為有到期不履行之虞。諸如利息、租金、贍養費或分
    期給付等應繼續給付之債務，就已屆履行期部分，有不履行
    之情形發生，就未屆履行期部分，均應認為有預為請求之必
    要。查被告簽立系爭契約後，僅於100年10月5日起至108年1
    2月15日止給付28萬9,000元予原告，並未依約清償債務，足
    認被告就未屆期之債務部分有到期不履行之虞，原告自有預
    為請求之必要。是原告請求被告自111年1月15日起至113年3
    月15日止，按月於每月15日給付原告1萬2,000元，並於113
    年4月15日給付原告新臺幣1萬元，即屬有據。
四、綜上所述，原告依系爭契約、併存之債務承擔法律關係，請
    求被告潘來順、魏美玲給付118萬7,000元，及自起訴狀繕本
    送達翌日即110年12月15日起至清償日止，按年息5%計算之
    利息，暨自111年1月15日起至113年3月15日止，按月於每月
    15日給付原告1萬2,000元，並於113年4月15日給付原告1萬
    元，上開給付，如其中一被告給付時，其餘被告於該給付範
    圍內同免責任，為有理由，應予准許，逾此部分之請求，則
    難謂有據，應予駁回。
五、原告陳明願供擔保請准宣告假執行，就原告勝訴部分，核無
    不合，爰酌定相當金額准許之，並依民事訴訟法第392條第2
     項規定，依職權宣告被告於提供相當金額為原告預供擔保
    後，得免為假執行。至原告其餘之訴既經駁回，其所為假執
    行之聲請亦失所附麗，應併予駁回。
六、本件事證已臻明確，兩造其餘攻擊防禦方法及證據，核與判
    決結果不生影響，爰不一一論列，併此敘明。
七、訴訟費用負擔之依據：民事訴訟法第79條、第85條第1項。
中　　華　　民　　國　　111 　年　　2 　　月　　17　　日
                  民事第一庭    法  官  廖欣儀
正本係照原本作成。
如對本判決上訴，須於判決送達後20日內向本院提出上訴狀。如
委任律師提起上訴者，應一併繳納上訴審裁判費。
中　　華　　民　　國　　111 　年　　2 　　月　　17　　日
                                書記官  李俊毅